臺灣高等法院高雄分院民事判決
111年度勞上字第25號
上訴人即附  郭怡婷  
○○○○○            號

訴訟代理人  蕭能維律師（法扶律師）
被上訴人即  簡志軒  
附帶上訴人  香軒堡食品有限公司

法定代理人  簡饒月真
共      同
訴訟代理人  馬興平律師
上列當事人間請求侵權行為損害賠償事件，上訴人對於中華民國
111年3月11日臺灣高雄地方法院109年度重勞訴字第15號第一審
判決提起上訴，被上訴人提起附帶上訴，本院於111年10月18日
言詞辯論終結，判決如下：
    主  文
一、原判決關於駁回上訴人後開第二項之訴部分，及該部分假執
     行之聲請，暨訴訟費用之裁判均廢棄。
二、被上訴人應再給付上訴人新臺幣61萬1,741元，及自民國109
    年2月21日起至清償日止，按週年利率百分之五計算之利息
    。
三、上訴人其餘上訴駁回。
四、被上訴人附帶上訴駁回。
五、第一（除確定部分）、二審訴訟費用，關於上訴部分，由被
    上訴人連帶負擔三分之一，餘由上訴人負擔；關於附帶上訴
    部分，由附帶上訴人連帶負擔。
    事實及理由
一、按民事訴訟採處分權主義，原告應於起訴時，依民事訴訟法
    第244條第1項第2款、第3款規定，表明及特定其作為訴訟上
    請求之訴訟標的及其原因事實、應受判決事項之聲明。而原
    告就同一訴訟標的法律關係下之不同請求項目間，在原應受
    判決事項聲明之範圍內，將請求金額予以流用，自非法所不
    許，無將原訴變更或追加他訴或擴張應受判決事項之聲明之
    情形(最高法院107年度台上字第3號判決意旨參照)。本件上
    訴人於原審依侵權行為法律關係，請求被上訴人給付醫療費
    用新臺幣（下同）20萬4,083元、看護費用8萬4,000元、勞
    動能力減損395萬0,698元、精神慰撫金250萬元，合計為673
    萬8,781元。嗣於本院基於同一訴訟標的法律關係下請求金
    額之流用，為不同請求項目及該項金額之調整即醫療費用4
    萬0,083元、看護費用8萬2,000元、勞動能力減損403萬7,80
    6元、精神慰撫金250萬元，合計為665萬9,889元，核諸上開
    請求項目及其金額之更異，仍係依同一訴訟標的即侵權行為
    法律關係，就其於不同請求項目間敗訴部分為金額之流用，
    非為訴之變更或追加，合先敘明。
二、上訴人起訴主張：被上訴人簡○○係被上訴人香軒堡食品有限
    公司（下稱香軒堡公司）之經理，負責業務、工作現場、肉
    品製造現場之管理，為香軒堡公司之受僱人。簡○○於民國10
    7年7月間聘僱上訴人擔任作業員，於其執行經理職務期間，
    本應注意對機械之掃除或調整有導致危害勞工之虞者，應停
    止相關機械運轉及送料，為防止他人操作該機械之起動等裝
    置或誤送料，應採上鎖或設置標示等措施，且依當時工作場
    所情形，並無不能注意之情事，竟疏未注意，未督使上訴人
    於清洗絞肉機（應為「碾肉機」之誤）前，確實停止機械運
    轉。上訴人於107年8月25日上午9時30分許，在香軒堡公司
    廠房內清洗碾肉機，因未依規定將該碾肉機停止運轉，致其
    左手遭碾肉機吸入（下稱系爭事故），因此受有左前掌、前
    臂壓砸傷並多條伸曲肌腱與橈動脈損傷及軟組織壞死、第三
    掌骨骨折，嚴重減損其左手機能之重傷害（下稱系爭傷害）
    ，現仍處於「左手腕關節僵直，五指永久喪失機能」狀態。
    上訴人因系爭傷害，受有支出醫療費用20萬4,083元、看護
    費用8萬4,000元，且受有勞動能力減少之損害395萬0,698元
    ，以及精神慰撫金250萬元，總計為673萬8,781元，經扣除
    意外險之醫療、住院及手術給付10萬0,500元、意外險之傷
    害給付60萬0,986元、慰問金1萬元、108年1月至109年2月薪
    資差額14萬3,196元及勞工保險給付28萬8,076元，合計114
    萬2,758元後，尚餘559萬6,023元未賠償。香軒堡公司係簡○
    ○之僱用人，應就簡○○執行職務過失所生損害負連帶賠償責
    任。爰依民法第184條第1項前段、第188條第1項前段、第19
    3條第1項及第195條第1項前段規定，提起本件訴訟。聲明：
    ㈠被上訴人應連帶給付上訴人559萬6,023元，及自刑事附帶
    民事訴狀繕本送達之翌日起至清償日止，按週年利率5%計算
    之利息。㈡願供擔保，請准宣告假執行。
三、被上訴人則以：香軒堡公司對於新進員工教育訓練係由公司
    1位資深員工帶領1位新進員工學習，包括機台操作及清洗，
    更勝大型公司統一教育訓練模式。系爭事故肇因於上訴人未
    依教導作業流程，於清洗碾肉機台時，未關閉電源，亦未以
    公司所提供刷子清洗機台，貿然以手碰觸機台滾輪所致，上
    訴人恐係刻意或非過失受傷。倘認被上訴人有過失，不應賠
    病房差額及自費醫療費用，上訴人勞動能力減損應為50%，
    精神慰撫金數額亦過高，上訴人就系爭事故發生有重大過失
    ，應減免被上訴人賠償金額，並應扣除上訴人所領取上開金
    額等語，資為抗辯。
四、原審判決被上訴人應連帶給付上訴人31萬9,076 元，及自刑
    事附帶民事訴狀繕本送達之翌日即109年2月21日起至清償日
    止，按週年利率5%計算之利息，暨依職權及附條件宣告准、
    免假執行，駁回上訴人其餘之訴及假執行之聲請。上訴人就
    其部分敗訴提起上訴，被上訴人就其敗訴部分提起附帶上訴
    。上訴人於本院上訴聲明：㈠原判決關於駁回上訴人後開第㈡
    項之訴部分廢棄。㈡被上訴人應再給付上訴人186萬8,111元
    ，及自109 年2月21日起至清償日止，按週年利率5%計算之
    利息。㈢願供擔保，請准宣告假執行。被上訴人則請求駁回
    上訴，並陳明若受不利判決，願供擔保，請准宣告免為假執
    行，並提起附帶上訴，聲明：㈠原判決不利於被上訴人部分
    廢棄。㈡上開廢棄部分，上訴人在第一審之訴駁回。上訴人
    則聲明求將附帶上訴駁回。（上訴人於原審請求逾上開部分
    ，經原審判決敗訴，未據上訴人聲明不服，非本院審理範圍
    ，茲不贅述）。
五、兩造不爭執之事項： 
  ㈠簡○○係香軒堡公司之經理，負責業務、工作現場、肉品製造
    現場之管理，為香軒堡公司之受僱人。
  ㈡上訴人於107年7月間經簡○○聘僱擔任作業員，職務內容包含
    在香軒堡公司廠房內清洗碾肉機台。
  ㈢上訴人於107年8月25日9時30分許，在香軒堡公司廠房內，因
    其左手遭碾肉機受有傷害，迄今持續就醫治療及復健。
  ㈣簡○○因系爭事故經原審109年度易字第776號刑事判決認犯業
    務過失傷害罪，判處有期徒刑4月，簡志軒不服提起上訴，
    經本院110年上易字第8號刑事判決駁回上訴，並諭知緩刑2
    年，暨應接受法治教育課程5場次，緩刑期間付保護管束而
    告確定（下稱系爭刑案）。
  ㈤上訴人已受領，並應自被上訴人賠償總額扣除之項目及金額
    如下：1.意外險之醫療、住院及手術給付：10萬0,500元。2
    .意外險之傷害給付：60萬0,986元。3.慰問金：1萬元。4.1
    08年1月份薪資差額：2萬2,460元。5.108年2月份至108年9
    月份薪資差額：5萬9,136元。6.108年10月份至109年2月份
    薪資差額：6萬1,600元。7.勞工保險給付：28萬8,076元。⒏
    醫療費用及失能給付50萬6,370元，合計164萬9,128元。
　㈥兩造學、經歷及財產所得情況如下：
　⒈上訴人：高職畢業，原擔任香軒堡公司作業員，每月薪資2萬
    2,500元，事故發生後未再就業，名下無任何不動產。
　⒉簡志軒：碩士畢業，每月薪資約3萬餘元，名下有數筆不動產
    。
　⒊香軒堡公司：107年度資產約1千餘萬元。
六、本院判斷：
　㈠簡○○就事故之發生，是否有過失？香軒堡公司應否負僱用人
    之連帶賠償責任？
　⒈按因故意或過失，不法侵害他人之權利者，負損害賠償責任
    ；受僱人因執行職務，不法侵害他人之權利者，由僱用人與
    行為人連帶負損害賠償責任，民法第184條第1項前段、第18
    8條第1項分別定有明文。次按職業安全衛生法（下稱職安法
    ）所稱雇主，謂事業主或事業之經營負責人，職安法第2條
    第3款定有明文。所謂事業主，係指事業之經營主體，在法
    人組織時為法人，在個人企業則為企業之業主；至於所謂企
    業之經營負責人，指法人之代表人、經授權實際管理企業體
    或事業單位之實際負責人，如廠長、經理人等。簡○○為香軒
    堡公司之經理，負責香軒堡公司業務，及管理工作現場與肉
    品製造現場，為香軒堡公司之受僱人；上訴人於107年7月間
    經簡○○聘僱擔任香軒堡公司作業員，職務內容包含在公司廠
    房內清洗碾肉機台等情，為兩造不爭執（見原審卷一第344
    至345頁），簡○○應為職安法第2條第3款規定之雇主，並為
    從事業務之人，應可認定。
　⒉次按雇主對新僱勞工，應使其接受適於各該工作必要之一般
    安全衛生教育訓練。但其工作環境、工作性質與變更前相當
    者，不在此限，亦為職業安全衛生教育訓練規則（下稱職安
    訓練規則）第16條第1項所明文。兩造對於簡○○於上訴人自1
    07年7月開始工作後，委請訴外人即香軒堡公司員工林○○指
    導及示範碾肉機清洗方法，上訴人於107 年8 月25日9 時30
    分許，清洗碾肉機過程中，將左手靠近滾動中之碾肉機滾輪
    ，致不慎遭碾肉機滾輪捲入，受有傷害等情，均不爭執，並
    有長庚醫療財團法人高雄長庚紀念醫院（下稱高雄長庚醫院
    ）診斷證明書在卷可稽（附民卷第19頁），堪信為真實。雖
    被上訴人辯稱公司新進員工教育訓練係由資深員工採取一對
    一教導學習，事故肇因於上訴人未依所教導作業流程云云。
    然查：
　　⑴證人林○○於刑案偵查中結稱：我只有教上訴人洗機台的小
      零件，我沒有教上訴人洗機台，我在洗機台時沒有關機，
      都是站遠遠的拿水管沖，如果裡面有肉，我才會關機，用
      長長的東西去挖，是簡○○教我洗機台方式，簡○○每天早上
      分配工作時都說裡面有肉的時候要關機，但洗的時候不用
      關機，站遠遠的沖就好，在我上班期間，上訴人都只有洗
      小零件等語【見臺灣高雄地方檢察署108年度他字卷第132
      4號偵查卷（下稱他字卷）第135至138頁】；復於原審刑
      事案件審理時證稱：我是主要負責帶上訴人的人，教導上
      訴人如何工作，我清洗碾肉機的方法是先開機，站遠遠的
      以水柱沖洗，如果要清洗裡面的東西，我們會關機，再用
      刷子刷，這個方法是簡○○教我的，我並沒有跟上訴人解說
      過碾肉機的清洗方式，但有跟上訴人說過碾肉機之外的其
      他機台要開機用水沖洗時，要站遠一點，如果要用刷子刷
      ，要把機器關閉，我清洗時會用刷子而不會用手，我沒有
      讓上訴人自己操作、清洗碾肉機過，都是我負責洗碾肉機
      ，上訴人洗小零件，上訴人只有看過我洗碾肉機而已，香
      軒堡公司都是誰使用機器就誰負責清洗等語明確【原審10
      9年度易字第776號刑事卷（下稱原審刑事卷）第397至415
      頁】。依林○○證述內容，可認簡○○對於新進員工進行工作
      時，並無統一教育訓練，乃係由資深員工帶同操作機器作
      為教育訓練，簡○○雖指派林○○帶同上訴人工作，然林○○未
      曾實際教導上訴人清洗碾肉機。是此，簡○○以前手教導後
      手方式之安全衛生教育訓練，極易導致操作碾肉機之人本
      非具有相關正確專業知識之前手，於日後傳授後手時，極
      可能發生以原有錯漏或以訛傳訛教導之情事，顯難符合職
      安訓練規則第16條第1項所規定安全衛生教育訓練之標準
      。
　　⑵又簡○○於107年8月25日指派上訴人操作碾肉機時，並無慮
      及其為新進員工，未指導上訴人如何清洗碾肉機及指定其
      他資深員工在旁指導上訴人一情，可由證人即香軒堡公司
      之員工林○○於刑案偵查中所稱：林○○負責教導上訴人操作
      機台，香軒堡食品的習慣是誰用完機器就要清洗，案發當
      日上訴人經簡○○分配要操作碾肉機，所以上訴人用完之後
      就要清洗等語（見他字卷第109至112頁），復於原審刑案
      審理結證：我進香軒堡食品工作時，是由資深員工林○○帶
      同工作，我沒有帶過上訴人，案發當日我跟上訴人還有另
      一位員工吳○○一組，在工作時的距離大概是法庭兩邊牆壁
      的寬度，上訴人是自己操作碾肉機，簡○○並沒有叫我帶上
      訴人，只是要互相注意一下其他員工的安全等語明確（見
      原審刑事卷第429至443頁），可證林○○於107年8月25日未
      如林○○帶同上訴人操作、清洗機台，僅一同工作，而由上
      訴人獨自一人操作及清洗碾肉機。足見簡○○確未依職安訓
      練規則上開規定對新僱勞工即上訴人施以適於擔任作業員
      （含清洗碾肉機台）必要及正確之安全衛生教育訓練，對
      於事故之發生，自有過失，被上訴人辯稱已對上訴人善盡
      安全衛生教育訓練云云，洵無可採。 
    ⑶雖被上訴人辯以常人不會將手靠近滾動中之滾輪，且碾肉
      機滾輪動力不強，應不至於將上訴人左手捲入，其等並無
      過失云云。然查，上訴人擔任作業員工作內容為機械式、
      重複性之操作行為，難期於長時間之工作狀態下，均能維
      持高度注意力，且體能隨工作時間拉長，亦會逐漸下滑，
      極易於無意間有所疏失，或做出具有危險性之動作，此即
      為相關法規明定雇主對勞工實施工作必要之一般安全衛生
      教育訓練之規範保護目的，以期在勞工偶有疏失，或在不
      經意間做出危險行為時，能受到防護，避免危及勞工之生
      命、身體，至勞工本身若有疏失，僅為與有過失之行為，
      不能以此認雇主可以免責，否則前引要求雇主應使勞工接
      受適於該工作必要之一般安全衛生教育及訓練等規定，將
      形同具文。原審經當庭勘驗碾肉機操作流程為：「將裝
      上外殼的機台連接電源啟動機器：㈠啟動電源前：以對半
      折疊後之A4紙張五張放入兩個滾輪間（即照片九）。㈡啟
      動電源後：如照片九之A4紙張自兩個滾輪上方往下經滾輪
      捲動進入兩個滾輪中間，往下方機器出口露出來（即照片
      十）。」、「將卸下外殼的機台連接電源啟動機器：㈠啟
      動電源前：以對半折疊後之A4紙張五張平放在兩個滾輪上
      （即照片十一）。㈡啟動電源後：如照片十一之A4紙張並
      未因兩個滾輪捲動而落入兩個滾輪中間，並且因震動而滑
      落機台。㈢再將電源關閉後，啟動電源前：以對半折疊後
      之A4紙張五張放置在兩個滾輪之兩排齒輪接縫處上方（即
      照片十二）。㈣啟動電源約10秒後：如照片十二之A4紙張
      並未因兩個滾輪捲動而落入兩個滾輪中間，並且仍然在機
      台上方未明顯移動。㈤再將電源關閉後，啟動電源前：以
      對半折疊後之A4紙張五張以上開㈠所示方式放入兩個滾輪
      間（即照片十三）。㈥啟動電源後：如照片十三之A4紙張
      自兩個滾輪上方往下經滾輪捲動進入兩個滾輪中間，往下
      方機器出口露出後掉落地面（即照片十四）。」等情（原
      審卷二第25至26頁），足證碾肉機有一定運轉動力，如上
      訴人欲將滾輪上肉末清除，將左手伸往靠近運轉中滾輪處
      ，確有可能導致左手遭碾肉機捲入致受系爭傷害之結果，
      被上訴人上開所辯，亦無足取。
　　⑷被上訴人又辯稱上訴人恐係刻意受傷或非過失受傷云云。
      惟上訴人僅投保有勞工保險，未在其他保險公司投保人身
      傷害保險，業經原審函請中華民國人壽保險商業同業公會
      函轉查詢上訴人保險資料，經各保險公司函覆確無上訴人
      為被保險人之相關投保資料在卷可憑（原審卷一第357至4
      05頁），顯認上訴人並無自殘以謀詐保動機存在。況且，
      上訴人所受傷害其肉體產生巨大之痛楚，甚造成嚴重減損
      左手機能之終身殘疾，衡諸上訴人於受傷時為年僅30餘歲
      女性，自無故意或非過失引發事故致自身身體外觀殘缺之
      動機，被上訴人此一抗辯，尚欠公允。
　　⑸此外，簡○○經系爭刑案判決認定犯有業務過失傷害罪，判
      處有期徒刑4月，並諭知緩刑2年，暨應接受法治教育課程
      5場次，緩刑期間付保護管束而告確定，有刑案判決可參
      （本院卷第97至108頁）。依據刑案判決亦認定簡○○身為
      雇主，本應給予勞工即上訴人安全之工作環境及足夠之教
      育訓練，以保障上訴人之生命、身體安全，竟未給予上訴
      人必要安全教育訓練之規範，發生本件事故，認有過失等
      情，益證簡○○就事故發生確有過失。
  ⒊從而，簡○○負有對上訴人施以堪於擔任食品廠作業員之必要
    及正確之安全衛生教育訓練之義務，竟疏未注意上開義務，
    致上訴人於清洗碾肉機過程，其左手遭碾肉機捲入受有傷害
    ，簡○○應負侵權行為損害賠償責任。又香軒堡公司為簡○○之
    僱用人，自應與簡○○連帶負損害賠償責任，上訴人主張被上
    訴人應連帶賠償因系爭事故所生損害，核屬有據。
　㈡按不法侵害他人之身體或健康者，對於被害人因此喪失或減
    少勞動能力或增加生活上之需要時，應負損害賠償責任；又
    不法侵害他人之身體、健康，被害人雖非財產上之損害，亦
    得請求賠償相當之金額，民法第193條第1項、第195條第1項
    前段定有明文。茲就上訴人得請求被上訴人連帶賠償之項目
    及金額，分述如下：
  ⒈醫療費用部分：
  　上訴人主張支出醫療費用4萬0,083元，業據提出醫療單據為
    證（原審卷一第49至135頁），並為被上訴人所不爭執（原
    審卷一第343頁，原審卷二第54頁），上訴人此部分請求，
    應屬有據。至於上訴人請求被上訴人給付108年1月16日、10
    9年2月27日所支出病房差額（雙床）費用各8萬2,000元，非
    屬必要醫療費用，不應准許。
　⒉看護費用部分：
　　按親屬間之看護，縱因出於親情而未支付該費用，然其所付
    出之勞力，顯非不能以金錢為評價，此種基於身份關係之恩
    惠，自不能加惠於加害人，而應比照一般看護情形，認被害
    人受有相當看護費之損害，命加害人賠償，始符合民法第19
    3條第1項所定「增加生活上需要」之意旨（最高法院89年度
    台上字第1749號判決意旨參照）。上訴人自107年8月25日至
    同年10月5日止，於長庚醫院住院共41日，住院中需專人看
    護，有長庚醫院診斷證明書及函覆資料附卷可憑（原審卷一
    第137頁，原審卷二第109頁），並為被上訴人所不爭執。上
    訴人係由母親於住院期間看護照料，依上說明，仍得請求被
    上訴人賠償看護費用，經審酌以每日2,000元計算看護費用
    ，未逾專業看護行情，應屬合理。據此，上訴人可請求看護
    費用為8萬2,000元（計算式：2000元×41日＝8萬2,000元），
    逾此範圍之請求，難認有據。
　⒊勞動能力減損部分：
　  ⑴上訴人於110年5月6日前往義大醫療財團法人義大醫院（下
      稱義大醫院）接受鑑定，經鑑定人詳細問診、理學檢查，
      並援用美國醫學會「永久障礙評估指引」，逐一就上訴人
      左手拇指、食指、中指、無名指、小指及左手手腕、細部
      功能評估其等功能障礙，認定上訴人左前掌、前臂壓砸傷
      病多條伸曲肌腱及橈動脈所傷及軟組織壞死、第三掌骨骨
      折引起左手腕、左手指關節僵硬及手部細部功能減損之傷
      勢難以藉由復健痊癒，所受傷勢經多次手術及長時間復健
      治療後，其左手仍無法回復原有之狀態，因傷勢而減損之
      勞動能力減損比例為68%，有義大醫院110年5月19日函附
      鑑定報告可證（原審卷一第407至410頁）。
　　⑵雖被上訴人辯稱上訴人係橈神經因壓迫造成損害，並無斷
      裂情事，透過復健已足回復受傷前之狀態，鑑定報告所稱
      勞動能力減損68%，顯然過高云云。惟義大醫院為準醫院
      中心之教學醫院，為我國南部醫療體系重要機構，並設有
      職業醫學科，所指定之鑑定人當具有相當之鑑定能力，且
      觀諸鑑定報告已充分說明其鑑定理由及依據，客觀上並無
      矛盾或違反常情之處，自當可採，被上訴人此部分抗辯，
      應屬無據。
　　⑶又被上訴人執勞動部勞工保險局（下稱勞保局）原審核傷
      病給付係核給平均日投保薪資70%，但自108年11月28日後
      將傷病給付降為平均日投保薪資50%，已遞減比例，且依
      長庚醫院函覆，認上訴人傷勢回復至少50%云云為辯。依
      勞保局歷次函文雖可認勞保局所為勞保給付確有遞減比例
      （原審卷一第273至327頁），惟勞保局所為審核係以病歷
      資料為據，非以專業鑑定為依憑，無法取代義大醫院前揭
      鑑定意見；至於長庚醫院函固稱：「病人（指上訴人，下
      同）最近乙次回診整型外科日期為108年7月8日，其左手
      背屈僅15度（正常為90度），該處手腕活動限制，未來續
      經治療或許尚有進步空間，但無法完全恢復至手部受傷前
      之狀態，上訴人左手恢復最好的狀態預估為受傷前之50%
      功能。」等語（見他字卷第103頁），依函覆內容所稱僅
      認上訴人左手傷勢如待未來持續治療，預估可恢復最好狀
      態為受傷前之50%，然是否確可恢復至50%功能，誠屬未明
      ，遑論該回診日期為108年5月7日，距上訴人於110年5月6
      日前往義大醫院接受鑑定日期相隔2年，足認上訴人傷情
      復原情形並非如長庚醫院所認，被上訴人以勞保局及長庚
      醫院函為辯，委無足採。
　　⑷上訴人之勞動能力減損比例既經義大醫院鑑定為68%，已如
      前述。本院審酌上訴人為OO年OO月OO日生，事故發生時於
      香軒堡公司擔任作業員，月薪為2萬2,500元，具有正常勞
      動能力，通常可獲取一定工作收入，應認上訴人至年滿勞
      動基準法所定之強制退休年齡65歲前，每月應至少可獲取
      相當於基本工資之收入，本件勞動能力減損之金額，以每
      月基本工資估算，堪稱適當。又兩造以111年1月1日起基
      本工資2萬5,250元，作為估算上訴人至法定退休年齡65歲
      為止之勞動能力減損之損害，依此計算，上訴人每月所受
      勞動能力減損金額為1萬7,170元（計算式：2萬5,250元×6
      8%＝1萬7,170元】，及以事故發生日107年8月25日算至上
      訴人年滿65歲法定退休年齡即140年11月11日止，依霍夫
      曼式計算法按法定利率週年利率5%扣除中間利息（首期給
      付不扣除中間利息）核計其金額為403萬7,806元【計算式
      ：17,170元×234.00000000+(17,170元×0.0000000)×(235.
      00000000-000.00000000)=4,037,806.0000000000元。元
      以下四捨五入】等情，均無意見（本院卷第113頁）。則
      上訴人所得請求勞動能力減損金額應為403萬7,806元。
  ⒋精神慰撫金部分：
    ⑴按慰藉金之賠償須以人格權遭遇侵害，使精神上受有痛苦
      為必要，其核給之標準固與財產上損害之計算不同，然非
      不可斟酌雙方身分資力與加害程度，及其他各種情形核定
      相當之數額；又非財產上損害之慰撫金數額，究竟若干為
      適當，應斟酌兩造身分、地位及經濟狀況，俾為審判之依
      據（最高法院51年台上字第223號判決先例、86年度台上
      字第511號判決意旨參照）。
    ⑵上訴人因事故受傷，於長庚醫院住院期間先後接受多次手
      術（107年8月25日血管顯微接合，骨折復位鋼釘固定及肌
      腱修補手術，107年8月30日、9月04日接受傷口清創手術
      ，107年9月13日接受右前臂傷口清創及自由皮瓣顯微移植
      手術，107年9月18日接受傷口清創手術，107年9月27日接
      受右前臂植皮手術），並持續門診追縱治療及復健，甚依
      長庚醫院111年9月21日診斷證明醫囑欄所記載，上訴人目
      前左手腕關節僵直，五指永久喪失機能，宜持續接受復健
      治療（本院卷第121頁），上訴人因該傷害減少勞動能力6
      8%，傷癒後發生疤痕增生及色素沉澱，相較上訴人未受傷
      之右手，外觀差異明顯，有照片附卷可參（本院卷第153
      至184頁），受傷位置嚴重影響外觀，進而導致穿著受限
      ，易遭他人異樣眼光看待，影響其個人自信甚深，且事故
      發生時，年僅30餘歲，正值青壯年，精神上所受痛苦甚為
      鉅大，上訴人依上開規定，請求被上訴人連帶賠償精神慰
      撫金，即屬有據。本院審酌不爭執事項㈥所載上訴人、簡○
      ○之學、經歷及財產所得資料，香軒堡公司之資本總額等
      一切情狀，認上訴人得請求之精神慰撫金以100萬元為適
      當。
  ⒌綜上，上訴人得請求被上訴人連帶賠償之金額515萬9,889元
    （計算式：醫療費用4萬0,083元＋看護費用8萬2,000元＋勞動
    能力減損403萬7,806元＋精神慰撫金100萬元＝515萬9,889元
    ）。
  ㈢上訴人是否與有過失？
  ⒈按損害之發生或擴大，被害人與有過失者，法院得減輕賠償
    金額或免除之，民法第217條第1項定有明文。
　⒉被上訴人對於新進勞工即上訴人未依法施以正確教育訓練確
    有過失，如前已論。然上訴人當日清洗碾肉機時，開啟電源
    加以清洗，並於清洗過程中，疏未注意手部應遠離滾動中之
    滾輪，貿將左手靠近滾動中之碾肉機滾輪，致左手遭輾肉機
    捲入因而受傷，上訴人亦有過失。本院審酌兩造就事故發生
    經過情節，認被上訴人、上訴人應各負50%過失責任，始符
    公允。原審認定被上訴人僅負30%過失責任，上訴人應負高
    達70%過失責任，顯然降低被上訴人身為雇主應負教育勞工
    責任，而將被上訴人應善盡之防護責任，諉由上訴人承擔，
    尚有未洽。上訴人請求被上訴人賠償金額，依此比例計算後
    為257萬9,945元（計算式：515萬9,889元×50%=257萬9,945
    元，元以下四捨五入）。
  ㈣末按勞動基準法第59條第1項、第60條明定勞工因遭遇職業災
    害而致死亡、殘廢、傷害或疾病時，如同一事故，依勞工保
    險條例或其他法令規定，已由雇主支付費用補償者，雇主得
    予以抵充依勞基法第59條第1項所為之補償。雇主依前條規
    定給付之補償金額，亦得抵充就同一事故所生損害之賠償金
    額。上訴人已領取不爭執事項㈤所載之勞保職業傷害失能給
    付、被上訴人所給付慰問金及薪資差額合計164萬9,128元，
    上訴人均同意抵充、扣除（本院卷第85至86頁、第115頁）
    ，則經抵充、扣除後，上訴人得請求被上訴人連帶賠償之金
    額為93萬0,817元(計算式：257萬9,945元－164萬9,128元＝93
    萬0,817元)。
七、綜上所述，上訴人依民法第184條第1項前段、第188條第1項
    前段、第193條第1項及第195條第1項前段規定，請求被上訴
    人應連帶給付其請求在93萬0,817元及自刑事附帶民事訴狀
    繕本送達之翌日即109年2月21日起（附民卷第23頁、第25頁
    ）至清償日止，按週年利率5%計算之利息範圍內，應予准許
    ；逾此部分之請求，即屬無據，應予駁回。上開應准許之部
    分，原審就其中被上訴人應給付上訴人61萬1,741元本息（
    本院准許93萬0,817元－原審准許31萬9,076元＝61萬1,741元
    ），為上訴人敗訴判決，尚有未合，上訴意旨指摘原判決此
    部分不當，求予廢棄改判，為有理由，爰由本院改判如主文
    第2項所示。至於應准許之部分，原審為上訴人勝訴之判決
    ，並依職權宣告假執行及諭知被上訴人供擔保後，得免假執
    行；就不應准許部分，為上訴人敗訴之諭知，並駁回其此部
    分假執行之聲請，均無不合。上訴人就敗訴部分之其餘上訴
    ，被上訴人就敗訴部分之附帶上訴，均無理由，應分別駁回
    此部分上訴及附帶上訴。又本件所命被上訴人給付部分及駁
    回上訴人其他請求之金額，均未逾150萬元，兩造依法不得
    提起第三審上訴，於本院判決後即告確定，自無依兩造聲請
    宣告假執行或免為假執行之必要。
八、本件事證已臻明確，兩造其餘之攻擊或防禦方法及所用之證
    據，經本院斟酌後，認為均不足以影響本判決之結果，爰不
    逐一論列，附此敘明。
九、據上論結，本件上訴人之上訴為一部有理由、一部無理由，
    被上訴人之附帶上訴為無理由，爰判決如主文。　
中　　華　　民　　國　　111 　年　　11　　月　　8 　　日
                          勞動法庭
                                審判長法  官  許明進
                                      法  官  周佳佩
                                      法  官  張維君
以上正本證明與原本無異。
本件不得上訴。
中　　華　　民　　國　　111 　年　　11　　月　　8 　　日
                                      書記官  林秀珍